臺灣臺南地方法院刑事判決　　　　　　　95年度訴字第1685號
公　訴　人　臺灣臺南地方法院檢察署檢察官
被　　　告　乙○○
　　　　　　　　　　（現另案於臺南看守所羈押中）
上列被告因妨害自由等案件，經檢察官提起公訴（94年度偵字第
14313號），被告於準備程序期日就被訴事實為有罪陳述，本院
聽取當事人之意見後，經合議庭裁定進行簡式審判程序，並判決
如下：
    主  文
乙○○共同以私行拘禁，剝奪人之行動自由，累犯，處有期徒刑
陸月，減為有期徒刑參月，如易科罰金，以銀元參佰元即新臺幣
玖佰元折算壹日。
    事  實
一、乙○○前曾因違反著作權法案件，先後經臺灣臺南地方法院
    判處有期徒刑3月、1年2月確定，經定應執行刑有期徒刑1年
    4月確定，於民國92年10月13日假釋付保護管束期滿未經撤
    銷視為執行完畢，詎仍不知悛悔，為替友人即真實姓名、年
    籍不詳，綽號「小四」之人向其前女友丙○○索討債務，竟
    與己○○、戊○○（均另案審結）等人共同基於妨害丙○○
    行動自由之犯意聯絡，於94年（起訴書誤載為95年）11月19
    日7時多，由乙○○開車搭載戊○○，己○○則另行開一部
    車搭載其他不詳姓名亦不知情之友人，均自臺南市「黃金拍
    擋KTV」出發，而於同日8時許，至臺南縣永康市○○路○段
    1310巷12號3樓之2丙○○之居住樓下，乙○○為恐丙○○不
    肯出面，遂委由己○○上樓佯稱有事要找丙○○，將丙○○
    約下樓後，乙○○便下車要丙○○償還債務，並發生口角爭
    執，戊○○便在車內叫丙○○上車，丙○○不同意，諉稱要
    上樓拿東西及跟男友甲○○說一下，己○○即用手阻擋丙○○離開，最後丙○○在乙○○等人共同以上開方式脅迫之下
    ，不得已只好上車，並遭乙○○等人強押至臺南市○○路
    387號4樓之8不知情之姜博文（業經不起訴處分在案）住處
    ，乙○○等人在客廳圍住丙○○要求其處理所積欠之債務，
    且不讓丙○○離開，以此私行拘禁之方式妨害丙○○之行動
    自由。幸丙○○之男友甲○○察覺有異，報警處理並當場查
    獲，丙○○始得脫身。
二、案經臺南市警察局第四分局報請臺灣臺南地方法院檢察署檢
    察官偵查起訴。
    理  由
一、本件被告乙○○所犯為死刑、無期徒刑、最輕本刑為三年以
    上有期徒刑以外之罪，亦非屬高等法院管轄之第一審案件，
    其於準備程序進行中，先就被訴事實為有罪之陳述，經法官
    告知簡式審判程序之旨，並聽取公訴檢察官之意見後，依刑
    事訴訟法第273條之1第1項、第273條之2等規定，裁定進行
    簡式審判程序，且不受同法第159條第1項、第161條之2、第
    161條之3、第163條之1及第164條至第170條所規定證據能力
    認定及調查方式之限制，合先敘明。
二、前開事實，業據被告乙○○於本院審理時坦承不諱，核與被
    害人丙○○於警詢、偵訊中指述之情節大致相符，並經共同
    正犯戊○○、己○○等人供述在卷，此外，復經證人甲○○
    、姜博文等人分別於本院及偵查中具結後證述屬實，應堪信
    為真實。故本件事證明確，被告乙○○之妨害自由犯行堪以
    認定。
三、按行為後法律有變更者，適用行為時之法律；但行為後之法
    律有利於行為人者，適用最有利於行為人之法律，刑法第2
    條第1項定有明文。查本件被告乙○○行為後，我國刑法已
    於94年2月2日修正公布，並於95年7月1日生效施行。茲比較
    本案所涉新舊刑法：
  (一)刑法第28條關於共同正犯之規定業經修正。修正前刑法第28
    條之規定為：「二人以上共同實施犯罪之行為者，皆為正犯
    」，修正施行後之規定則為：「二人以上共同實行犯罪之行
    為者，皆為正犯」，修正施行後同條文僅將「實施」修正為
    「實行」，考之修正條文立法理由說明，其主要目的係在排
    除僅參與犯罪之「陰謀」或「預備」階段者成立共同正犯之
    可能，就此而言，修正施行後刑法第28條之規定已較修正前
    之規定限縮共同正犯成立之範圍，然本件被告乙○○等人所
    為之犯行，非屬陰謀、預備共同正犯，適用新舊法之結果，
    修正後之規定並非較有利於被告乙○○，因此，依刑法第2
    條第1項前段之規定，仍應適用修正施行前刑法第28條之規
    定。
  (二)被告乙○○於行為當時之刑法第41條第1項前段規定：「犯
    最重本刑為5年以下有期徒刑以下之刑之罪，而受6個月以下
    有期徒刑或拘役之宣告，因身體、教育、職業、家庭之關係
    或其他正當事由，執行顯有困難者，得以1元以上3元以下折
    算1日，易科罰金。」又被告行為時之易科罰金折算標準，
    修正前罰金罰鍰提高標準條例第2條前段（現已廢止）規定
    ，就其原定數額提高為100倍折算1日，則本件被告行為時之
    易科罰金折算標準，應以銀元300元折算1日，經折算為新台
    幣後，應以新台幣900元折算為1日。惟95年7月1日修正施行
    之刑法第41條第1項前段則規定：「犯最重本刑為5年以下有
    期徒刑以下之刑之罪，而受6個月以下有期徒刑或拘役之宣
    告者，得以新台幣1000元、2000元或3000元折算1日，易科
    罰金。」比較修正前後之易科罰金折算標準，應以95年7月1
    日修正施行前之規定，較有利於被告乙○○，自應依刑法第
    2 條第1項前段，適用修正施行前刑法第41條第1項前段規定
    ，諭知易科罰金之折算標準。
四、本件核被告乙○○基於剝奪被害人丙○○行動自由之單一犯
    意，先以共同脅迫之方式強押其上車後，再將其私行拘禁於
    姜博文之住處，此些行為均係包含於妨害被害人丙○○行動
    自由之單一犯意中接續實施，自祇成立實質上之一罪，應依
    刑法第302條第1項之私行拘禁罪論處。又被告乙○○與己○○、戊○○間，就本件有犯意聯絡及行為分擔，應論以共同
    正犯。再查被告乙○○前曾因違反著作權法案件，先後經本
    院判處有期徒刑3月、1年2月確定，定執行刑有期徒刑1年4
    月確定，並於92年10月13日執行完畢，此有臺灣高等法院被
    告前案紀錄表1份附卷足憑，故被告乙○○前於受有期徒刑
    執行完畢後，5年內故意再犯本件有期徒刑以上之罪，無論
    依修正施行前刑法第47條或依修正施行後刑法第47條第1項
    規定，均構成累犯，故依修正施行前之規定論以累犯，並未
    對被告乙○○有所不利，依刑法第2條第1項前段之規定，應
    依修正施行前刑法第47條之規定，論以累犯，並加重其刑。
    爰審酌被告乙○○之素行不佳，犯罪之動機、目的僅因為些
    許債務糾紛即要強押人償債、手段可議，以及被害人丙○○
    因此所受之身心恐懼危害非淺，惟念及被告乙○○年輕識淺
    、行事衝動，且犯後尚知坦承全部犯行，態度良好，應有悔
    意等一切情狀，量處如主文所示之刑，並依中華民國96年罪
    犯減刑條例之規定予以減刑後，併依修正施行前刑法之規定
    諭知易科罰金之折算標準，以資懲儆。
五、據上論斷，應依刑事訴訟法第273條之1第1項、第299條第1
    項前段，現行刑法第2條第1項前段、第302條第1項，修正施
    行前刑法第28條、第47條、第41條第1項前段，刑法施行法
    第1條之1，廢止前罰金罰鍰提高標準條例第2條，中華民國
    96年罪犯減刑條例第2條第1項第3款、第7條，判決如主文。
本案經檢察官丁○○到庭執行職務。
中　　華　　民　　國　　96　　年　　10　　月　　15　　日
      　　  　　　　刑事第十庭  法  官  林臻嫺
以上正本證明與原本無異。
如不服本判決應於收受本判決後10日內向本院提出上訴書狀，並
應敘述具體理由。如未敘述上訴理由者，應於上訴期間屆滿後20
日內向本院補提理由書狀（均須按他造當事人之人數附繕本）「
切勿逕送上級法院」。
　　                            書記官　許悉愛
中　　華　　民　　國　　96　　年　　10　　月　　16　　日
附錄本案所犯法條全文
中華民國刑法第302條第1項
私行拘禁或以其他非法方法，剝奪人之行動自由者，處5年以下
有期徒刑、拘役或3百元以下罰金。
